臺灣臺中地方法院刑事判決
110年度交訴字第332號
公  訴  人  臺灣臺中地方檢察署檢察官
被      告  戴欣傑




上列被告因肇事逃逸罪等案件，經檢察官提起公訴（110年度偵
字第27212號），本院判決如下：
    主  文
本件過失傷害部分，公訴不受理。
    理  由
一、公訴意旨略以：被告戴欣傑於民國110年6月24日晚間6時42
    分許，騎乘車牌號碼000-0000號普通重型機車，沿臺中市南
    屯區大通街自南往北方向直行，駛至大通街與大墩十一街交
    岔路口，欲左轉進入大墩十一街時，本應注意機車行駛至無
    標誌或標線之交岔路口時，轉彎車應讓直行車先行，雖當時
    天候陰、日間自然光線、路面濕潤，然路面無缺陷、無障礙
    物、視距良好，並無不能注意之情事，竟疏未注意大墩十一
    街自西往東方向之直行車即遽然左轉。適逢告訴人柯依臻騎
    乘車牌號碼000-0000號普通重型機車，沿大墩十一街自西往
    東方向直行前來該路口，見狀緊急煞車仍閃避不及而滑倒（
    未碰撞），致告訴人人、車倒地並受有腹壁、雙肘、雙手、
    左膝擦傷之傷害。因認被告涉有刑法第284條前段之過失傷
    害罪嫌等語。
二、按告訴乃論之罪，告訴人於第一審辯論終結前，得撤回其告
    訴。告訴或請求乃論之罪，其告訴或請求已經撤回或已逾告
    訴期間者，應為不起訴之處分。又起訴之程序違背規定者，
    應諭知不受理之判決，並得不經言詞辯論為之。刑事訴訟法
    第238條第1項、第252條第5款、第303條第1款、第307條分
    別定有明文。次按告訴乃論之刑事事件於偵查中或第一審法
    院辯論終結前，調解成立，並於調解書上記載當事人同意撤
    回意旨，經法院核定者，視為於調解成立時撤回告訴或自訴
    ，鄉鎮市調解條例第28條第2項亦有明文。復按刑事訴訟法
    第303條第3款規定：「告訴或請求乃論之罪，未經告訴、請
    求或其告訴、請求『經撤回』或已逾告訴期間者」，其中所謂
    「告訴經撤回」，係指檢察官根據合法之告訴而起訴，於訴
    訟繫屬後，法院審理中撤回告訴者而言，並不包括檢察官提
    出起訴書於法院前業已撤回告訴之情形在內，此觀刑事訴訟
    法第303條第3款之用語與刑事訴訟法第252條第5款之規定：
    「告訴或請求乃論之罪，其告訴或請求『已經撤回』或已逾告
    訴期間者」，採用「已經撤回告訴」之用語有所不同自明。
    檢察官偵查終結對被告起訴，僅係檢察官寫好起訴書之日期
    ，實際上並無訴訟繫屬及訴訟關係，倘偵查終結後，告訴人
    先行遞狀撤回告訴，其後，檢察官再向法院提出起訴書及相
    關卷證（內含撤回告訴狀），經法院受理，而產生訴訟繫屬
    及訴訟關係，此際該公訴本身欠缺告訴之訴訟條件，公訴並
    不合法，依最高法院82年度臺非字第380號判決意旨，應依
    刑事訴訟法第303條第1款「起訴之程序違背規定」之規定判
    決不受理，並無刑事訴訟法第303條第3款之適用（臺灣高等
    法院89年庭長法律問題研討會討論結果參照）。
三、經查，本件告訴人告訴被告過失傷害案件，公訴意旨認被告
    係涉犯刑法第284條前段之過失傷害罪嫌，依同法第287條前
    段之規定，須告訴乃論。茲被告與告訴人業於110年9月8日
    ，在臺中市南屯區調解委員會，就公訴意旨欄所載之交通事
    故成立調解，並於調解書上記載「兩造同意有關本案所生之
    其他民、刑事請求之權利均拋棄」之內容，嗣該調解書經本
    院於同年10月12日以110年度核字第8753號核定在案等情，
    有臺中市○○區○○○○○000○○○○○000號調解書在卷可佐（本院交
    訴卷第45頁），而依前揭業經本院核定之調解書記載內容，
    既已載明告訴人同意拋棄刑事請求權利之旨，參以告訴人復
    於同年10月26日具狀撤回上開告訴（本院交訴卷第35頁），
    足認該調解書已有記載告訴人同意撤回本件告訴之意旨，是
    依鄉鎮市調解條例第28條第2項之規定，應視為告訴人已於1
    10年9月8日調解成立時撤回本件告訴；又臺灣臺中地方檢察
    署檢察官就本件被告所涉過失傷害案件，係於同年9月22日
    偵查終結且製作起訴書，經行政作業、公文遞送後，於同年
    10月18日移送繫屬於本院，此有本件起訴書及臺灣臺中地方
    檢察署110年10月18日中檢謀芥110偵27212字第1109101959
    號函上所蓋本院收案章戳等在卷足參。準此，告訴人於本件
    繫屬於本院前，既已視為撤回本件告訴，揆諸前揭規定與說
    明，檢察官提起本件公訴之過失傷害罪嫌部分，顯欠缺告訴
    之訴訟條件，該部分起訴之程序即屬違背規定，爰不經言詞
    辯論，逕就本件過失傷害部分諭知不受理之判決。
四、另本件被告涉犯刑法第185條之4第1項前段之肇事逃逸罪嫌
    部分，由本院裁定改由受命法官獨任逕以簡易判決處刑，併
    此敘明。
據上論斷，應依刑事訴訟法第303條第1款、第307條，判決如主
文。
中　　華　　民　　國　　110 　年　　12　　月　　8 　　日
                  刑事第三庭  審判長法  官  劉麗瑛
                                    法  官  吳孟潔
                                    法  官  蔡宗儒
以上正本證明與原本無異。
如不服本判決應於收受送達後20日內向本院提出上訴書狀，並應
敘述具體理由；其未敘述上訴理由者，應於上訴期間屆滿後20日
內向本院補提理由書（均須按他造當事人之人數附繕本）「切勿
逕送上級法院」。
告訴人或被害人對於判決如有不服，具備理由請求檢察官上訴者
，其上訴期間之計算係以檢察官收受判決正本之日期為準。
                                    書記官  潘瑜甄
中　　華　　民　　國　　110 　年　　12　　月　　8 　　日